【裁判字號】    92,重上,273
【裁判日期】    921209
【裁判案由】    分配表異議之訴
【裁判全文】
臺灣高等法院民事判決                            九十二年度重上字第二七三號
    上  訴  人  甲○○
    訴訟代理人  楊沛生律師
    複  代理人  王坤成律師
    被  上訴人  台灣土地銀行
    法定代理人  呂桔誠
    訴訟代理人  林錦華
                吳健平
                蔡國樑
                施錏鸞
                黃天賜
                李廷財
當事人間請求分配表異議之訴事件，上訴人對於中華民國九十二年四月四日臺灣臺北
地方法院九十一年度重訴字第一七二八號第一審判決提起上訴，本院於九十二年十一
月二十五日言詞辯論終結，判決如下：
    主      文
上訴駁回。
第二審訴訟費用由上訴人負擔。
    事實及理由
一、被上訴人起訴主張：訴外人陳傳生於民國八十九年七月二十日將其所有坐落臺北
    市○○區○○段三小段二○○地號土地及其上門牌號碼為臺北市中山區○○○路
    三八○號一樓房屋（下稱系爭不動產）設定最高限額新臺幣（下同）七千二百萬
    元之抵押權（下稱系爭抵押權）予被上訴人，擔保上訴人對被上訴人現在、過去
    及將來所負一切債務之清償，存續期間自八十九年七月二十日起至一百三十九年
    七月十九日止，並辦妥抵押權設定登記在案，有抵押權設定契約書、他項權利證
    明書可證，嗣訴外人陳傳生於八十九年七月二十七日向被上訴人借款六千萬元，
    並立有借據乙紙交被上訴人收執，惟訴外人陳傳生自九十年四月二十七日起即未
    依約繳付利息，迭經催討均未置理，被上訴人乃聲請拍賣抵押物，經原法院以九
    十年度執辛字第二六一一八號強制執行事件實施拍賣。訴外人陳傳生提供擔保品
    定，擔保債權包括現在過去及將來所發生之債權（含總分行處之票據、借款、透
    支、保證等其他一切債權），另其他約定事項中已明白表示，債務人及擔保提供
    人茲聲明已於合理期間內審閱本抵押權設定契約書全部條款且已充分瞭解其內容
    ，並由訴外人陳傳生於簽名或蓋章處蓋章表示同意，且於騎縫處蓋章，故訴外人
    陳傳生業已確實審閱內容始蓋章，依前揭說明，訴外人陳傳生之抵押物所擔保之
    範圍，應包括訴外人陳傳生於八十八年十一月三日向被上訴人借款二百萬元，自
    八十九年十一月三日起逾期未償還，被上訴人已取得本票民事確定裁定部分，以
    及訴外人寶冠建設股份有限公司（下稱寶冠公司）分別於八十八年十二月二十九
    日、八十八年十二月二十九日、八十九年一月四向被上訴人借款七千四百萬元、
    三千六百萬元、一億元，由訴外人陳傳生擔任連帶保證人，寶冠公司於九十年間
    逾期未繳本息，被上訴人亦已取得確定支付命令部分之債務，故被上訴人之抵押
    債權，應為七千二百萬元，原法院九十一年六月二十日所製作之分配表所記載被
    上訴人之抵押債權為六千萬元、應受分配金額為六千四百七十八萬四千八百二十
    元，及上訴人應受分配金額為一千一百七十萬四千八百八十六元，均應予更正如
    原判決主文所示等情。並聲明：上訴駁回。
二、上訴人則以：被上訴人所稱訴外人陳傳生借款二百萬元部份，係訴外人陳傳生於
    八十七年九月二十一日以渠所有臺北市○○段○○段九一八、九一九號土地及上
    二八五三建號之建物，共同擔保設定最高限額抵押權六千萬元予被上訴人，經被
    上訴人聲請原法院民事執行處以八十九年民執字第一一六六三號進行拍賣求償中
    ，而系爭不動產並未共同擔保此債權，參酌民法第八百七十五條「共同抵押」之
    法理，被上訴人自不得將該債權列入本件抵押權拍賣價金內參與分配。又被上訴
    人指寶冠公司所借之七千四百萬元、三千六百萬元及一億元合計二億一千萬元，
    寶冠公司於八十八年十二月二十七日已提供該其所有八里鄉○○里○段蛇子形小
    段第二八一之三號土地及上共八八棟建物設定最高限額抵押權二億五千二百萬元
    予被上訴人，並以土地上建物陸續出賣以清償債務，再陸續塗銷抵押權金額登記
    ，現因償還祇剩本金一億三千七百三十四萬一百四十九元，此有被上訴人於原法
    院執行處九十年民執辛字第二六一一八號拍賣抵押物案所提債權計算書及設定抵
    押權之土地登記謄本上抵押權價值載明一億四千二百四十九萬元，及淡水地政事
    務所九十一年八月十六日北縣淡地資字○九○○一○八五四號函所附土地登記申
    請書與附件可稽。且寶冠公司之債務現正由八十九年十二月十九日買受該抵押土
    地及建物之惠光營造股份有限公司（下稱惠光公司）陸續清償中，是被上訴人雖
    於九十年六月取得支付命令，惟前揭債務至九十一年七月二十五日仍陸續清償中
    ，則寶冠公司之債務既有抵押品，並陸續清償中，故訴外人陳傳生之保證及共同
    借款債務清償期應尚未屆至，不得列入分配表。另七千四百萬元部分，訴外人陳
    傳生雖列連帶保證人，惟該筆借據所附之授信契約書十二條(一)項，並未載明訴外
    人陳傳生須與主債務人寶冠公司「連帶清償」，且前揭條款與民法第七百三十九
    條之一及第七百四十五條規定相左，被上訴人又未拍賣擔保物求償，訴外人陳傳
    生之七千四百萬元保證債務自得拒絕清償，故此筆債務亦不得列入分配。而被上
    訴人所提系爭「其他約定事項」，係黏附於最高限額抵押權設定契約書，姑不論
    該設定契約書是否為本件抵押權之附件，惟「其他約定事項」，係記載於該設定
    契約書「申請登記以外約定事項」乙欄內，則顯見系爭「其他約定事項」依被上
    訴人及訴外人陳傳生之意願，應不予登記，故登記機關亦未登記，有臺北市松山
    地政事務所函文可證，「其它約定事項」既未依法登記，則其所列債權，不得列
    入分配。再者，系爭不動產係於九十一年五月二日拍定，被上訴人於九十一年五
    月二十日始另提他筆抵押借款聲明參與分配，依強制執行法第三十二條第二項之
    規定，只能就他債權人受償餘額受分配，上訴人為第二順位抵押權人，依強制執
    行法第三十四條第四項之規定有優先受償權，自應優先於被上訴人在拍賣終結後
    聲明參與分配之債權而受清償，系爭不動產拍得七千七百萬元，扣除執行費、稅
    金、被上訴人申請執行之債權額暨利息、違約金，以及上訴人聲明分配債權後，
    已無餘額，被上訴人顯不得再受分配等語置辯。並聲明：(一)原判決廢棄。(二)右廢
    棄部分，被上訴人在第一審之訴駁回。
三、本院依職權調閱原法院八十九年度執字第一一六六三號及九十年度執字第二六一
    一八號強制執行卷宗。
四、兩造不爭執之事實：
  (一)訴外人陳傳生於八十九年七月二十日與被上訴人簽訂土地及建築改良物抵押權設
    定契約書，將其所有坐落臺北市○○區○○段三小段二○○地號土地所有權應有
    部分三十二萬三千五百九十六分之一萬五千五百八十四，及其上三一四六建號，
    門牌號碼為臺北市中山區○○○路三八○號一樓房屋所有權全部，設定最高限額
    七千二百萬元之抵押權予被上訴人，存續期間（即債務發生期間）自八十九年七
    月二十日起至一百三十九年七月十九日止，債務清償日期、利息、遲延利息及違
    約金等約定，均依照各個債務契約之約定，另於該設定契約之「其他約定事項」
    記載：「一擔保物提供人（即義務人）所提供本抵押物之擔保範圍，依照左列第
    三款之規定：(一)：：：(三)為債務人對抵押權人現在（包括過去所負現在尚未清償
    ）及將來所負在本抵押權設定契約書所定債權最高限額內之借款、票據、透支、
    墊款、保證、信用卡消費款及其他與授信有關之債務，包括利息、遲延利息、違
    約金、抵押權人墊付抵押物之保險費、對債務人取得執行名義之費用、實行抵押
    權之費用與因債務不履行而發生之損害賠償。」等語，並辦妥抵押權設定登記在
    案，嗣訴外人陳傳生於八十九年七月二十七日向被上訴人借款六千萬元，並立有
    借據乙紙交於被上訴人收執，惟訴外人陳傳生自九十年四月二十七日起即未依約
    繳付利息，迭經催討均未置理，被上訴人乃聲請拍賣抵押物，經原法院以九十年
    度執辛字第二六一一八號強制執行事件實施拍賣，並於九十一年六月二十日製作
    分配表等語，為上訴人所不爭執，並有前揭抵押權設定契約書、他項權利證明書
    、借據、授信約定書、原法院民事執行處強制執行金額計算書分配表等件為證（
    見原審卷第十至十三頁、第三二至三三頁），堪信為真實。
  (二)訴外人陳傳生於八十八年十一月三日向被上訴人借款二百萬元，自八十九年十一
    月三日起逾期未償還，被上訴人已取得民事本票確定裁定，又訴外人寶冠公司分
    別於八十八年十二月二十九日、八十八年十二月二十九日、八十九年一月四向被
    上訴人借款七千四百萬元、三千六百萬元、一億元，由訴外人陳傳生擔任連帶保
    證人，寶冠公司於九十年間逾期未繳本息，被上訴人亦已取得確定支付命令，且
    迄今尚有本金八千六百二十一萬二千二百零二元未獲清償等情，有其所提出之本
    票、授權書、授信約定書、原法院九十年票字第六六九七號民事裁定及確定證明
    書、借據、原法院九十年促字第二三四一七號支付命令及確定證明書等影本在卷
    可稽（見原審卷第十四至三十二頁），堪信為真正。
  (三)前揭分配表所載之執行清償（拍賣）所得金額為七千七百萬元，被上訴人之執行
    費用四十二萬七千四百四十元、上訴人執行費八萬二千八百五十四元，為兩造所
    不爭執，並有前揭分配表在卷可稽（見原審卷第三三頁），足信為實在。
五、被上訴人主張系爭抵押權所擔保之範圍，應包括訴外人陳傳生於八十八年十一月
    三日向被上訴人借款二百萬元，自八十九年十一月三日起逾期未償還，被上訴人
    已取得本票民事裁定確定證明書部分，以及訴外人寶冠公司分別於八十八年十二
    月二十九日、八十八年十二月二十九日、八十九年一月四向被上訴人借款七千四
    百萬元、三千六百萬元、一億元，由訴外人陳傳生擔任連帶保證人，寶冠公司於
    九十年間逾期未繳本息，被上訴人亦已取得支付命令確定證明書部分之債權，故
    被上訴人之抵押債權，應為七千二百萬元等語。上訴人則以關於訴外人陳傳生借
    款二百萬元部分，並不在系爭抵押權所擔保之範圍內，而陳傳生已另行設定最高
    限額抵押權以供擔保，亦經被上訴人聲請原法院拍賣中；被上訴人對於訴外人寶
    冠公司及陳傳生取得確定支付命令之債權部分，另設有最高限額抵押權，且由訴
    外人惠光公司陸續清償中，故陳傳生之保證及共同借款債務清償期應尚未屆至；
    系爭抵押權設定契約書雖附有其他約定事項，惟該其他約定事項未經地政機關依
    法登記；被上訴人於系爭不動產拍定後始另提他筆抵押借款聲明參與分配，因上
    訴人聲明分配債權後，已無餘額，被上訴人顯不得再受分配，故上述債權不得列
    入分配表云云。經查：
  (一)所謂最高限額之抵押契約，係指所有人提供抵押物，與債權人訂立在一定金額之
    限度內，擔保現在已發生及將來可能發生之債權之抵押權設定契約而言。此種抵
    押權所擔保之債權，除訂約時已發生之債權外，即將來發生之債權，在約定限額
    之範圍內，亦為抵押權效力所及。雖抵押權存續期間內已發生之債權，因清償或
    其他事由而減少或消滅，原訂立之抵押契約依然有效，嗣後在存續期間內陸續發
    生之債權，債權人仍得對抵押物行使權利。此種抵押契約定有存續期間者，訂立
    契約之目的，顯在擔保存續期間內所發生之債權，凡在存續期間所發生之債權，
    皆為抵押權效力所及，於存續期間屆滿前所發生之債權，債權人在約定限額範圍
    內，對於抵押物均享有抵押權（最高法院六十六年度臺上字第一○九七號判例意
    旨參照）。又「抵押權所擔保之債權，其種類及範圍，屬於抵押權之內容，依法
    應經登記，始生物權之效力，但如因內容過於冗長，登記簿所列各欄篇幅不能容
    納記載，可以附件記載，作為登記簿之一部分。『因此關於最高限額抵押權所擔
    保之債權，雖未記載於土地登記簿，然於聲請登記時提出之最高限額抵押權設定
    契約書，有該項債權之記載者，此契約書既作為登記簿之附件，自為抵押權效力
    所及』。」（最高法院八十四年度台上字第一九六七號判例要旨參照）。是「關
    於最高限額抵押權所擔保之債權，如未於土地登記簿一一記載，應以抵押權人聲
    請登記時提出之最高限額抵押權設定契約書，視為登記簿之附件，在該契約書上
    記載之該抵押權所擔保之債權，均認為抵押權效力之所及。」（最高法院八十八
    年度臺上字第二六四五號判決、八十六年度台上字第三三九二號判決意旨參照）
    。本件訴外人陳傳生於八十九年七月二十日將系爭不動產設定最高限額七千二百
    萬元之抵押權予被上訴人，保證其對被上訴人設定系爭抵押權時已發生及自八十
    九年七月二十日起至一百三十九年七月十九日止期間（包括過去所負現在尚未清
    償）及將來所負在前揭訴外人陳傳生與被上訴人間抵押權設定契約書所定債權最
    高限額內之借款、票據、保證之債務，包括利息、遲延利息、違約金、對債務人
    取得執行名義之費用、實行抵押權之費用，並辦妥抵押權設定登記案；又訴外人
    陳傳生於八十九年七月二十七日向被上訴人借款六千萬元；於八十八年十一月三
    日向被上訴人借款二百萬元；另因保證訴外人寶冠公司分別於八十八年十二月二
    十九日、八十八年十二月二十九日、八十九年一月四向被上訴人借款七千四百萬
    元、三千六百萬元、一億元，寶冠公司於九十年間逾期未繳本息等債權，尚有本
    金八千六百二十一萬二千二百零二元未獲清償，均如前所述，且就前揭債務之發
    生於前揭抵押權所擔保債務發生期間，為上訴人所不爭執，是本件之爭點在於除
    前揭六千萬元之借款債權外，其他債權是否因前揭其他約定事項之約定，而為前
    揭抵押權擔保範圍。依前揭說明，訴外人陳傳生與被上訴人間抵押權設定契約書
    之其他約定事項應視為登記簿之附件，且被上訴人對訴外人陳傳生之債權均係於
    系爭抵押權存續期間即自八十九年七月二十日起至一百三十九年七月十九日止期
    間所發生（包括訂約當時過去所負而尚未清償），在七千二百萬元之限額內之債
    務，皆為系爭抵押權所擔保之範圍，則前揭債權自在前揭最高限額七千二百萬元
    抵押權擔保範圍內，是被上訴人主張前揭債權均在系爭抵押權擔保範圍內，為有
    理由。又前揭抵押權之最高限額為七千二百萬元及債務發生期間，均經登記在案
    ，如前所述，其後順位抵押權人即上訴人，於對於前順位抵押權之擔保金額亦可
    自抵押權登記內容得知，於與抵押人交易時，評估後順位抵押權之抵押物價值，
    自必扣除前順位抵押權之擔保債權金額，是後順位抵押權人縱未閱覽前揭登記簿
    之附件即前揭抵押權設定契約之其他約定事項，亦不影響對其抵押權所能擔保之
    價值之評估。上訴人辯稱「其他約定事項」並未依法登記，則其所列債權，不得
    列入系爭不動產拍賣所得價金中分配云云，並舉最高法院七十四年第十四次民事
    庭會議決議：「地政機關辦理土地登記時，其依法令應行登記之事項，如因內容
    過於冗長，登記簿所列各欄篇幅不能容納記載，可以附表記載，而於各欄記明『
    如附表』字樣。」之見解為其論據，惟前揭決議之內容係以「地政機關辦理土地
    登記，依法令應行登記之事項」為前提，而系爭其他約定事項係屬「聲請登記以
    外之約定事項」欄所載之其他事項事項，登記機關不予審查登記，且依土地法規
    定之土地登記之事項亦未含前揭其他登記事項之內容，有前揭不動產之土地、建
    物謄本、臺北市松山地政事務所九十一年九月十七日北市松地一字第○九一三一
    三一○七○○號函在卷可稽（原審卷第五二至五五、一三一頁），且前揭其他約
    定事項應視為土地登記簿之附件，是前揭決議之見解，於本件之爭點並無適用，
    是上訴人抗辯前揭其他約定事項未依法登記，故被上訴人前揭債權不在擔保範圍
    內云云，要無可採。
  (二)被上訴人主張訴外人陳傳生於八十八年十一月三日向其借款二百萬元，自八十九
    年十一月三日起逾期未償還，經被上訴人聲請本票准許強制執行，原法院於九十
    年二月二十七日以九十年票字第六六九七號民事裁定予以准許並於九十年十二月
    十六日確定等語，據其提出該裁定及確定證明書影本為證（見原審卷第十七及十
    八頁），為上訴人所不爭執，惟辯稱被上訴人所稱訴外人陳傳生借款二百萬元部
    分，係訴外人陳傳生於八十七年九月二十一日以渠所有臺北市○○段○○段九一
    八、九一九號土地及上建物建號三興段一小段二八五三號，共同擔保設定最高限
    額抵押權六千萬元予被上訴人，且現亦經被上訴人聲請原法院民事執行處以八十
    九年民執字第一一六六三號進行拍賣求償中，而系爭不動產並未共同擔保此債權
    ，參酌民法第八百七十五條「共同抵押」之法理，被上訴人自不得將該債權列入
    本件抵押權拍賣價金內參與分配云云。本件被上訴人固曾就原法院八十九年度執
    字第一一六六三號強制執行事件聲請參與分配，惟業經原法院民事執行處以拍賣
    無實益並核發債權憑證結案，有原法院民事執行處八十九年十二月二十六日北院
    文八十九民執辛字第一一六六三號通知附於該執行卷可參，亦經本院調卷核閱屬
    實。則此債權既於系爭抵押權存續期間所發生，在七千二百萬元之限額內，自為
    系爭抵押權效力所及，不因有其他抵押權擔保而受影響，上訴人前開所辯，顯不
    可採。
  (三)被上訴人主張訴外人寶冠公司分別於八十八年十二月二十九日、八十八年十二月
    二十九日、八十九年一月四向其借款七千四百萬元、三千六百萬元、一億元，由
    訴外人陳傳生擔任連帶保證人，寶冠公司於九十年間逾期未繳本息，被上訴人亦
    已取得支付命令確定證明書等語。上訴人以寶冠公司於八十八年十二月二十七日
    已提供該其所有八里鄉○○里○段蛇子形小段第二八一之三號土地及上共八八棟
    建物設定最高限額抵押權二億五千二百萬元予被上訴人，並以土地上建物陸續出
    賣以清償債務，再陸續塗銷抵押權金額登記，且寶冠公司之債務現正由八十九年
    十二月十九日買受該抵押土地及建物之惠光公司陸續清償中，是被上訴人雖於九
    十年六月取得支付命令，惟前揭債務至九十一年七月二十五日仍陸續清償中，則
    寶冠公司之債務既有抵押品，並陸續清償中，故訴外人陳傳生之保證及共同借款
    債務清償期應尚未屆至，不得列入分配表，另七千四百萬元部分，訴外人陳傳生
    雖列連帶保證人，惟該筆借據所附之授信契約書十二條(一)項，並未載明訴外人陳
    傳生須與主債務人寶冠公司「連帶清償」，且前揭條款與民法第七百三十九條之
    一及第七百四十五條規定相左，被上訴人又未拍賣擔保物求償，訴外人陳傳生之
    七千四百萬元保證債務自得拒絕清償，故此筆債務亦不得列入分配云云。本件被
    上訴人就訴外人陳傳生前開所負債務一億六千八百二十三萬八千五百七十三元及
    利息並違約金部分，業經原法院於九十年六月十一日核發九十年促字第二三四一
    七號支付命令並確定在案，有該支付命令及確定證明書影本在卷可稽（見原審卷
    第三十至三十二頁），尚有本金八千六百二十一萬二千二百零二元及其利息未獲
    清償，並為上訴人所不爭執，則訴外人陳傳生自該支付命令確定時起即負清償責
    任，被上訴人此部份之債權在未逾系爭抵押權最高限額七千二百萬元之範圍內應
    為系爭抵押權效力所及，上訴人此部分所辯，亦無可取。
  (四)上訴人復以系爭不動產係於九十一年五月二日拍定，被上訴人於九十一年五月二
    十日始另提他筆抵押借款聲明參與分配，依強制執行法第三十二條第二項之規定
    ，只能就他債權人受償餘額受分配，上訴人為第二順位抵押權人，依強制執行法
    第三十四條第四項之規定有優先受償權，自應優先於被上訴人在拍賣終結後聲明
    參與分配之債權而受清償，系爭不動產拍得七千七百萬元，扣除執行費、稅金、
    被上訴人申請執行之債權額暨利息、違約金，以及上訴人聲明分配債權後，已無
    餘額，被上訴人顯不得再受分配云云。按抵押權係使抵押權人之債權，得以抵押
    物賣得之金額清償之，以確保其債權必能受清償之物權，抵押權人主張優先受償
    之聲明，雖係以聲明參與分配之方式為之，但其性質則實為抵押權之行使，自可
    不受強制執行法第三十二條第一項所定關於聲明參與分配應於標的物拍賣或變賣
    終結前為之之限制（最高法院八十五年度臺抗字第二九三號裁定意旨參照）。本
    件被上訴人前開二部分之債權在未逾七千二百萬元之範圍內，應為系爭抵押權效
    力所及，業經認定如前，揆諸上揭說明，被上訴人陳報債權或參與分配雖逾強制
    執行法第三十二條第一項所定參與分配之時間，仍應依其優先之次序優先受償，
    不受同條第二項之限制，是上訴人此部分所辯，無可採信。
六、綜上所述，本件被上訴人主張系爭抵押權所擔保之範圍，應包括訴外人陳傳生於
    八十八年十一月三日向被上訴人借款二百萬元，自八十九年十一月三日起逾期未
    償還，被上訴人已取得本票民事確定裁定部分，以及訴外人寶冠公司分別於八十
    八年十二月二十九日、八十八年十二月二十九日、八十九年一月四向被上訴人借
    款七千四百萬元、三千六百萬元、一億元，由訴外人陳傳生擔任連帶保證人，寶
    冠公司於九十年間逾期未繳本息，被上訴人亦已取得確定支付命令部分之債權，
    故被上訴人之抵押債權，應為七千二百萬元等語，為可採；上訴人所辯均為無可
    取。則被上訴人依強制執行法第四十一條第一項前段之規定主張原法院在九十年
    度執字第二六一一八號強制執行事件中，於九十一年六月二十日所製作之分配表
    ，其上所載被上訴人之抵押權為六千萬元、分配金額六千四百七十八萬四千八百
    二十元及上訴人之分配金額一千一百七十萬四千八百八十六元部分，應修正如原
    判決主文所示，為有理由，應予准許。是原判決准予被上訴人所請，於法並無違
    誤。上訴意旨指摘原判決不當，求予廢棄改判，為無理由，應予駁回其上訴。
七、本案事證已臻明確，兩造其餘主張、陳述及所提之證據，經審酌後認與判決結果
    不生影響，爰不一一論述，附此敘明。
八、據上論結，本件上訴為無理由，依民事訴訟法第四百四十九條第一項、第七十八
    條，判決如主文。
中      華      民      國    九十二    年    十二      月      九      日
                                民事第十五庭
                                    審判長法  官  劉  靜  嫻
                                          法  官  李  錦  美
                                          法  官  吳  光  釗
正本係照原本作成。
如不服本判決，應於收受送達後二十日內向本院提出上訴書狀，其未表明上訴理由者
，應於提出上訴後二十日內向本院補提理由書狀（均須按他造當事人之人數附繕本）
上訴時應提出委任律師或具有律師資格之人之委任狀；委任有律師資格者，另應附具
律師資格證書及釋明委任人與受任人有民事訴訟法第四百六十六條之一第一項但書或
第二項（詳附註）所定關係之釋明文書影本。
中      華      民      國    九十二    年    十二      月      十      日
                                          書記官  于      誠
附註：
民事訴訟法第四百六十六條之一（第一項、第二項）：
對於第二審判決上訴，上訴人應委任律師為訴訟代理人。但上訴人或其他法定代理人
具有律師資格者，不在此限。
上訴人之配偶、三親等內之血親、二親等內之姻親，或上訴人為法人、中央或地方機
關時，其所屬專任人員具有律師資格並經法院認為適當者，亦得為第三審訴訟代理人
。


司法院資訊處製作；財團法人民間司法改革基金會備份。
